【裁判字號】    97,審易,469
【裁判日期】    971205
【裁判案由】    重利
【裁判全文】
臺灣士林地方法院刑事判決             97年度審易字第469號
公  訴  人  臺灣士林地方法院檢察署檢察官
被      告  己○○
            丙○○
上列被告等因重利案件，經檢察官提起公訴（九十七年度偵字第
一一六六五號），被告等均為有罪之陳述，本院裁定改行簡式審
判程序，並判決如下：
    主  文
己○○、丙○○共同犯重利罪，各處拘役拾日，如易科罰金均以
新臺幣壹仟元折算壹日，扣案如附表二所示之物沒收；又共同犯
重利罪，各處拘役拾日，如易科罰金均以新臺幣壹仟元折算壹日
，扣案如附表二所示之物沒收；又共同犯重利罪，各處拘役拾日
，如易科罰金均以新臺幣壹仟元折算壹日，扣案如附表二所示之
物沒收；又共同犯重利罪，各處拘役拾日，如易科罰金均以新臺
幣壹仟元折算壹日，扣案如附表二所示之物沒收；又共同犯重利
罪，各處拘役拾日，如易科罰金均以新臺幣壹仟元折算壹日，扣
案如附表二所示之物沒收；又共同犯重利罪，各處拘役拾日，如
易科罰金均以新臺幣壹仟元折算壹日，扣案如附表二所示之物沒
收；又共同犯重利罪，各處拘役拾日，如易科罰金均以新臺幣壹
仟元折算壹日，扣案如附表二所示之物沒收。各應執行拘役伍拾
日，如易科罰金均以新臺幣壹仟元折算壹日，扣案如附表二所示
之物沒收。
    事  實
一、己○○（綽號「小黑」）、丙○○（綽號「豬頭」、「阿豬
    」）基於共同犯意聯絡，自民國九十七年六月底起，以在計
    程車上夾送「當、超低利、互助會、息低便利、借可再借、
    分期還款、放款快速、0000-000000 （起訴書誤載為0000-0
    000000）、下午一點起」之廣告名片之方式，供急迫、輕率
    或無經驗不特定之多數人借款，其收取與原本顯不相當利息
    之方式如下（1） 每借款新臺幣（下同）一萬元，先預扣利
    息二千元，實拿八千元，本金以三天為一期，每期償付一千
    元，計十期三十天內還清之方式（月息二十分）；或（2）
    借款一萬元不預扣利息，本利每三天一期，每期償付一千二
    百元，計十期三十天還清（月息二十分）；（3） 借款一萬
    元，預扣利息一千元，實拿九千元，每十天一期，繳付利息
    一千元，直至本金能一次清償為止（月息三十分）。債務人
    並需交付身分證、駕照、行照影本，並簽署借據、本票、汽
    車買賣合約書、讓渡書、委託切結書等文件予己○○、丙○○供債務之擔保。嗣有丁○○等人於附表一所示之時間、地
    點向己○○、丙○○洽借款項，渠等即以前述方式之一收取
    顯不相當之重利。嗣於九十七年八月二十八日下午四時許，
    在臺北市○○區○○路一段七十一號前，己○○、丙○○與
    乙○○相約收取本利時，為警當場查獲，並扣得如附表二所
    示之物。
二、案經臺北市政府警察局萬華分局報請臺灣士林地方法院檢察
    署檢察官偵查起訴。
    理  由
一、前揭犯罪事實，業據被告己○○及丙○○於本院審理時供認
    不諱，核與被害人戊○○、甲○○於警詢時指述及被害人乙○○、丁○○於警詢時指述及偵查中證述情節相符，復有個
    人資料表、本票、借據、汽車買賣合約書、委託切結書、讓
    渡書、催款通知、名片及還款明細卡等件在卷可資佐證，足
    徵被告等自白與事實相符。本件事證明確，被告等犯行均堪
    以認定。
二、核被告己○○、丙○○所為，均係犯刑法第三百四十四條之
    重利罪。被告己○○、丙○○就附表一所示之七次重利犯行
    ，有犯意聯絡與行為分擔，應依刑法第二十八條之規定論以
    共同正犯。又被告己○○及丙○○所犯上開七罪間，犯意各
    別，行為互殊，應予分論併罰。爰審酌被告己○○及丙○○
    之重利行為對他人及社會私經濟秩序所造成之損害程度非輕
    ，本案所貸出之金額、所收之重利多寡及經營之期間，與犯
    罪後均供認犯行之態度等一切情狀，分別量處如主文所示之
    刑，並定其等應執行之刑，及斟酌其等生活狀況，諭知易科
    罰金之折算標準。
三、扣案如附表二所示之收款明細、還款紀錄卡、行動電話（門
    號：0000000000）、空白還款紀錄卡及互助會名片等物，均
    係被告己○○、丙○○所有供本件重利犯罪所用及犯罪預備
    之物，業據被告己○○於本院審理時供明在卷，應依刑法第
    三十八條第一項第二款之規定宣告沒收。至扣案之被害人乙○○借款資料六張（含身分證、駕照、行照影本、個人資料
    、本票、汽車買賣合約書、讓渡書及委託切結書）、戊○○
    借款資料十一張（含身分證、駕照、行照影本、個人資料、
    本票、汽車買賣合約書、讓渡書及委託切結書）及甲○○等
    九人借款資料九份等物，均僅係被害人乙○○、戊○○及甲○○等人於借款時供作質押之用，則被告己○○及丙○○取
    得上開物品，既僅供作清償借款本息擔保之用，如被害人乙○○、戊○○及甲○○等人嗣後清償借款本息，被告己○○
    、丙○○仍須將該上開物品返還，尚難認係被告己○○及丙○○所有且供本件犯罪所用或犯罪所得之物，自不予宣告沒
    收，併此敘明。
據上論斷，應依刑事訴訟法第二百九十九條第一項前段、第二百
七十三條之一第一項，刑法第三百四十四條、第二十八條、第四
十一條第一項前段、第三十八條第一項第二款、第五十一條第六
款，刑法施行法第一條之一，判決如主文。
本案經檢察官蔡元仕到庭執行職務。
中    華    民    國    97    年    12    月     5    日
                  刑事第一庭法  官  周明鴻
以上正本證明與原本無異。
如不服本判決應於收受判決後10日內向本院提出上訴書狀，並應
敘述具體理由；其未敘述上訴理由者，應於上訴期間屆滿後20日
內向本院補提理由書（均須按他造當事人之人數附繕本）「切勿
逕送上級法院」。
                            書記官  丁梅芬
中    華    民    國    97    年    12    月     5    日
附錄論罪科刑法條：
刑法第三百四十四條
乘他人急迫、輕率或無經驗貸以金錢或其他物品，而取得與原本
顯不相當之重利者，處1 年以下有期徒刑、拘役或科或併科1千
元以下罰金。
附表一：
┌──┬───┬───┬───┬───┬───┬────┐
│編號│犯罪時│犯罪地│被害人│借款金│計息方│出面者  │
│    │間    │點    │      │額    │式    │        │
├──┼───┼───┼───┼───┼───┼────┤
│一  │97年7 │臺北市│戊○○│1萬元 │如犯罪│己○○出│
│    │月間  │中山區│      │      │事實欄│面放款，│
│    │      │錦州街│      │      │一、編│收款時為│
│    │      │、中原│      │      │號（1 │己○○出│
│    │      │街口  │      │      │）方式│面，或偕│
│    │      │      │      │      │，未按│同丙○○│
│    │      │      │      │      │期繳款│共同前往│
│    │      │      │      │      │罰200 │收款。  │
│    │      │      │      │      │元    │        │
│    │      │      │      │      │      │        │
│    │      │      │      │      │      │        │
├──┼───┼───┼───┼───┼───┼────┤
│二  │（1） │臺北市│丁○○│（1）1│同上  │己○○出│
│    │97年6 │承德路│      │萬元  │      │面借款、│
│    │月30日│與庫倫│      │（2）1│      │借款前由│
│    │（2） │街口  │      │萬元  │      │丙○○到│
│    │97年8 │      │      │      │      │被害人住│
│    │月20日│      │      │      │      │處查訪，│
│    │      │      │      │      │      │收款時由│
│    │      │      │      │      │      │己○○出│
│    │      │      │      │      │      │面收取。│
│    │      │      │      │      │      │        │
│    │      │      │      │      │      │        │
│    │      │      │      │      │      │        │
├──┼───┼───┼───┼───┼───┼────┤
│三  │（1） │臺北市│乙○○│（1）1│犯罪事│己○○、│
│    │97年7 │蘆洲市│      │萬元  │實欄一│丙○○共│
│    │月9日 │集賢路│      │（2）1│、編號│同出面放│
│    │（2） │路邊  │      │萬元  │（2） │款、收取│
│    │97年7 │      │      │（3）1│、（3 │本利。  │
│    │月25日│      │      │萬元  │）之方│        │
│    │（3） │      │      │      │式    │        │
│    │97年8 │      │      │      │      │        │
│    │月8日 │      │      │      │      │        │
├──┼───┼───┼───┼───┼───┼────┤
│四  │97年6 │同上  │甲○○│2萬元 │犯罪事│丙○○出│
│    │、7月 │      │      │      │實欄一│面放款、│
│    │間    │      │      │      │、編號│丙○○、│
│    │      │      │      │      │（1） │己○○輪│
│    │      │      │      │      │方式  │流出面收│
│    │      │      │      │      │      │取本利。│
└──┴───┴───┴───┴───┴───┴────┘
附表二：
┌──┬─────────────────┬──┐
│編號│名稱                              │數量│
├──┼─────────────────┼──┤
│ 一 │收款明細                          │2張 │
├──┼─────────────────┼──┤
│ 二 │還款紀錄卡                        │9張 │
├──┼─────────────────┼──┤
│ 三 │行動電話（門號：0000000000，含電池│1具 │
│    │1個）                             │    │
├──┼─────────────────┼──┤
│ 四 │空白還款紀錄卡                    │1盒 │
├──┼─────────────────┼──┤
│ 五 │互助會名片                        │3盒 │
└──┴─────────────────┴──┘


司法院資訊處製作；財團法人民間司法改革基金會備份。
